【裁判字號】    97,簡上,229
【裁判日期】    970612
【裁判案由】    傷害
【裁判全文】
臺灣高雄地方法院刑事判決             97年度簡上字第229號
上  訴  人
即  被  告  乙○○
                      號
選任辯護人  陳俊偉律師
上列被告因傷害案件，經檢察官提起公訴（96年度偵字第22617
號），本院判決如下：
    主  文
原判決撤銷。
本件公訴不受理。
    理  由
一、公訴意旨略以：被告乙○○係丙○○之夫，竟基於傷害人身
    體之犯意，而為以下犯行：1.民國96年5 月29日下午11時許
    ，在高雄市○○○路190 號2 樓之3 丙○○住處，毆打丙○
    ○之頭部，並將丙○○推下樓，致丙○○受有頭部多處疼痛
    及擦傷、右腳瘀青、左腳擦傷之傷害；2.於96年7 月3 日上
    午8 時許，又在上址1 樓管理室，拉扯丙○○之雙手並以美
    工刀劃過丙○○右手腕，致丙○○受有右手腕挫瘀傷、右手
    前臂表淺切割傷之傷害；3.於96年7 月6 日上午11時許，在
    高雄縣大社鄉○○村○○路162 巷2 之2 號乙○○住處外，
    再拉扯丙○○雙手，復以美工刀劃過丙○○右手腕，致丙○
    ○受有雙手多處挫傷及擦傷、右前臂割傷之傷害，因認被告
    設犯刑法第277 條第1 項傷害罪嫌。
二、按刑法第277 條第1 項傷害人之身體或健康罪，須告訴乃論
    ，刑法第287 條定有明文。而案件為告訴乃論之罪，其告訴
    已經撤回者，應為不起訴之處分，此亦為刑事訴訟法第252
    條第5 款所明文，如檢察官本應為不起訴處分，竟予以起訴
    ，其起訴程序自屬違背規定。次按起訴之程序違背規定者，
    應諭知不受理之判決，此為刑事訴訟法第303 條第1 款所明
    定。查本件告訴人於96年10月14日具狀撤回告訴，該撤回告
    訴狀由被告於96年10月15日庭呈檢察官，此有撤回告訴狀、
    96年度偵字第22617 號96年10月15日訊問筆錄各1 份在卷足
    查（偵2 卷第39、40頁），是告訴人之告訴業經合法撤回，
    檢察官起訴即與法未合。
三、告訴人丙○○固稱：該撤回告訴狀是伊96年10月14日在榮總
    住院時，被告到醫院逼迫伊所簽。然告訴人於96年10月18日
    偵查中、本院準備程序、審判中均有到庭，此有上開偵查、
    準備程序及審判筆錄在卷可證，告訴人卻未主動提起遭被告
    脅迫撤回告訴之事，係經辯護人詰問方表示「撤回告訴狀是
    被告叫我寫的，用條件跟我交換」（本院卷第69頁），旋又
    改稱「是被告逼我簽的」，經本院訊問時才說出「被告說最
    好是撤銷告訴，不然會死得很難看」等情形（本院卷第70頁
    ）。以被告與告訴人已為傷害案件對簿公堂，如被告確實有
    強制、脅迫告訴人撤回之情形，衡情告訴人對於如此嚴重之
    犯行，應會主動提及，是告訴人所稱因為未被問起，所以並
    未提到云云，實與常情有違；其先稱被告以條件交換其撤回
    ，嗣後方改稱係遭逼迫乙節，前後供述亦不一致，要難信實
    。
四、次查告訴人丙○○於其簽署撤回告訴狀隔4 日即96年10月18
    日出庭時，檢察官詢問其於96年10月15日為何傳喚不到，告
    訴人稱因罹患重度憂鬱，醫生不許出院，之前提出的傷害告
    訴沒有要撤回（偵2 卷第45頁），於本院審理中則改稱：簽
    撤回告訴狀時，偵查卷內電話紀錄單內雖記明：是因支氣管
    炎住院，告訴人所述前後矛盾，亦非無疑。至於96年10月15
    日下午3 時33分許，有一自稱為告訴人朋友之女子，表示被
    告於96年10月14日至榮總找住院中之告訴人，逼迫告訴人簽
    撤回告訴狀，告訴人不得已才簽名，且被告於96年10月15
    日下午又去榮總找告訴人簽撤回告訴狀，因告訴人昏迷無法
    簽，之後已將告訴人移到另外一家醫院（見偵2 卷第41頁臺
    灣高雄地方法院檢察署電話紀錄單），告訴人亦稱該女所述
    實在，然告訴人稱：打該通電話的是社工，但是不記得有無
    與社工求證，也不知道是哪一位社工打的（本院卷第71頁）
    。以社工基於其專業知識、經驗提供個案諮詢，協助個案完
    成司法程序固屬社工之工作內容，然告訴人所述社工未與個
    案討論、未徵得個案之同意即代替個案決定並通報檢察官之
    行為，已屬嚴重悖離社工之職業倫理，而與常情不符；且即
    便社工人員認為確實有代個案向檢察官報告之必要，亦無庸
    佯稱個案之友人而以匿名方式為之。況告訴人一經本院訊問
    ，即斷言打電話者為社工人員，經本院訊問何以知悉係社工
    所為，則答以：因為我根本沒有朋友云云，惟告訴人尚有親
    戚，且住院時應亦有醫護人員，其僅憑自己沒有朋友，認定
    打電話者為社工，非但為告訴人推測之詞，亦無證據認定其
    所述為真實。而如打該通電話之人皆無法認定，遽認該人所
    述被告逼迫告訴人撤回告訴等情為真，已嫌速斷，更遑論如
    該電話內容屬實，被告第二次於96年10月15日下午至榮總醫
    院找告訴人簽撤回告訴狀時，告訴人應在昏迷中，如何能在
    不記得有無與社工求證、不知由何社工打該電話之情況下，
    表示其昏迷時確實有被告至榮總第二次逼其簽撤回告訴狀之
    情節？矧告訴人於96年10月14日簽署撤回告訴狀，並將該撤
    回告訴狀交由被告於96年10月15日偵訊時庭呈檢察官，亦與
    告訴人所委任之告訴代理人林振福律師於受告訴人委任後，
    告訴人接受偵訊時皆有在場，僅於96年10月15日未到（見偵
    2 卷第38頁）之事實相符。綜上所述，該撤回告訴狀「丙○
    ○」之簽名，既為告訴人本人親簽，除告訴人之指述外，無
    證據可資認定告訴人之撤回非出於自由之意思，自應認告訴
    人於96年10月14日之撤回告訴，已生撤回之效力。
五、至於告訴人先稱撤回告訴狀是在與被告交換條件之情況下撤
    回（本院卷第69頁），然其撤回告訴狀上並無任何條件之記
    載，此有該撤回告訴狀足稽，告訴人所述撤回告訴為交換條
    件乙情，並無任何證據可供佐證，又縱認被告係承諾讓告訴
    人回被告家，而換得告訴人同意撤回告訴，然該撤回告訴之
    訴訟行為既未附有條件，即仍屬有效，至被告是否履行其承
    諾，則與撤回告訴之訴訟法上效力無關，是亦無從以此認定
    告訴人之告訴尚未撤回。此外，該撤回告訴狀之案號中「96
    」、「22617 」、告訴人姓名及其簽名、案由、股別雖係以
    鉛筆書寫，然簽名既為告訴人出於自由意思親簽，其效力自
    不因此受有影響，告訴人撤回告訴之訴訟行為，已對上開傷
    害案件生撤回告訴之效力，洵無疑問。檢察官對於被告傷害
    之案件，應為不起訴處分，竟予以起訴，其起訴之程序即屬
    違背規定，原審未及詳查，誤為有罪判決，自有未洽，被告
    以告訴人所受之傷害並非伊所造成之上訴理由，即無從由本
    院為實體上之審酌，應由本院撤銷原判並諭知不受理判決，
    以昭適法。
據上論斷，應依刑事訴訟法第455 條之1 第1 項、第3 項、第36
9 條第1 項前段、第364 條、第303 條第1 款，判決如主文。
本案經檢察官甲○○到庭執行職務。
中    華    民    國    97    年    6     月    12    日
                  刑事第三庭  審判長法  官  蔡國卿
                                    法  官  李昆南
                                    法  官  蔡書瑜
以上正本證明與原本無異。
如不服本判決應於收受本判決後10日內向本院提出上訴書狀，並
應敘述具體理由，如未敘述上訴理由者，應於上訴期間屆滿後20
日內補提理由書狀於本院（均須按他造當事人之人數附繕本）「
切勿逕送上級法院」。
中    華    民    國    97    年    6     月    12    日
                                    書記官  邱靜銘


司法院資訊處製作；財團法人民間司法改革基金會備份。
